【裁判字號】    99,易,1432
【裁判日期】    991214
【裁判案由】    詐欺
【裁判全文】
臺灣臺北地方法院刑事判決              99年度易字第1432號
公  訴  人  臺灣臺北地方法院檢察署檢察官
被      告  楊安統
上列被告因詐欺案件，經檢察官提起公訴（99年度偵緝字第587
號、第588 號），本院判決如下：
    主  文
楊安統幫助意圖為自己不法之所有，以詐術使人將本人之物交付
，處拘役伍拾日，如易科罰金，以新臺幣壹仟元折算壹日。
    事  實
一、楊安統可預見提供銀行帳戶供不詳之人使用，可能遭利用作
    為掩飾或隱匿犯罪所得財物，竟仍不違背其本意，基於幫助
    他人詐欺取財之不確定故意，因缺錢花用且信用不佳不能向
    銀行申辦貸款，乃依林嘉儀（冒名李佳蓉）刊登在報紙分類
    廣告版之「門號換現金」、「代辦貸款」、「機車分期換現
    金」等廣告，於民國98年9 月11日前某不詳時間，與林嘉儀
    聯繫，相約在臺北市○○○路與赤峰街口前，將其前開設之
    中華郵政股份有限公司楊梅幼工郵局（下稱幼工郵局）、帳
    號00000000000000號活期存款帳戶之存摺、金融卡及密碼，
    交予林嘉儀使用。林嘉儀即將其帳戶存摺、金融卡及密碼轉
    交真實姓名不詳、綽號「小泰」之成年男子，嗣由某真實姓
    名年籍不詳之人基於為自己不法所有之意圖，分別於98年9
    月11日下午1 時30分許、同日下午2 時10分許，撥打電話予
    陳志成、林信泰，向渠等2 人謊稱係渠等多年不見之友人，
    急需用錢，要求暫借金錢云云，致陳志成、林信泰陷於錯誤
    ，陳志成於同日稍晚，轉帳新臺幣（下同）3 萬元至楊安統
    上開帳戶內，林信泰則於同日下午2 時52分許，轉帳2 萬元
    至楊安統上開帳戶內，旋遭不詳之人提領一空。嗣因陳志成
    、林信泰發覺受騙而報警處理。
二、案經桃園縣政府警察局楊梅分局移請臺灣桃園地方法院檢察
    署呈請臺灣高等法院檢察署檢察長令轉臺灣臺北地方法院檢
    察署檢察官偵查起訴。
    理  由
一、證據能力之判斷：
    被告楊安統對於下列各項證據方法，均未爭執其證據能力，
    並同意作為證據（見本院卷第15頁反面），本院審酌其作成
    時之情況，認為並無不適當之情事，均得作為證據，合先敘
    明。
二、認定事實所憑之證據及理由：
    前開犯罪事實，雖據被告於偵訊時、本院準備程序時辯稱：
    伊為辦理機車分期貸款而受騙交付帳戶予林嘉儀云云（見99
    年度偵緝字第587 號卷第16至17頁、本院卷第15至16頁），
    惟終於本院辯論時承認具有幫助他人詐欺取財之不確定犯罪
    故意（見本院卷第142 頁）；並經證人林嘉儀於本院具結證
    稱其在報紙分類廣告版刊登「門號換現金」、「代辦貸款」
    、「機車分期換現金」等廣告，而被告係依廣告前來委託：
    「（問：被告跟你見面是哪一種？）第1 次見面應該是辦門
    號，後來就是辦貸款，再來是分期車」、「（問：被告交給
    你帳戶存摺、金融卡、密碼是要做什麼？）申辦貸款」、「
    我跟被告說必須要有銀行存摺跟提款卡，被告本身是在合庫
    上班，很清楚貸款程序，就問我為什麼要有存摺跟提款卡，
    我就說因為裡面沒有錢，領了薪水就馬上領走，我目的是要
    騙取存摺，我就跟被告說我們公司會計會幫他作假的薪資入
    帳，為了避免錢進去後被被告領走，所以要跟他拿存摺」、
    「（問：被告辦門號轉現金有成功嗎？）辦1 支預付卡我有
    給被告錢，好像5 百還是1 千，我忘記了」（見本院卷第13
    7 頁反面、第139 頁至反面），是被告先辦理門號出售予林
    嘉儀得現，再提供本件帳戶存摺、金融卡及密碼委託林嘉儀
    製作虛假薪資入帳紀錄以向銀行詐取貸款，可見被告明知林
    嘉儀從事「門號換現金」、「代辦貸款」、「機車分期換現
    金」等不法手段以換取現金，則被告應可預見交付帳戶存摺
    、金融卡及密碼予林嘉儀將可能遭利用作為掩飾或隱匿犯罪
    所得財物。且臺北市政府警察局中正第二分局確在臺北市○
    ○區○○路1 段187 號前搜索林嘉儀時扣得被告之合作金庫
    存摺1 本，業經被告領回，有贓物認領保管單1 份附卷足憑
    （見本院卷第32、33、40至43頁），堪以佐證被告將帳戶交
    予林嘉儀之事實。而被告帳戶遭不詳之人用於詐騙匯款，亦
    據被害人林信泰、陳志成證述綦詳（見98年度偵字第26170
    號卷第13至14頁、98年度偵字第26706 號卷第16至17頁），
    林信泰並提出華南銀行自動櫃員機交易明細表影本、陳志成
    則提出兆豐國際商業銀行存款存摺影本附卷可稽（見98年度
    偵字第26170 號卷第19頁、98年度偵字第26706 號卷第19至
    20頁）；此外，亦有中華郵政股份有限公司中壢郵局98年9
    月25日營字第0981101022號函檢附被告前揭楊梅幼工郵局帳
    戶之開戶基本資料及歷史交易明細表各1 份、中華郵政股份
    有限公司中壢郵局98年12月29日營字第0981101237號函檢附
    楊梅幼工郵局存簿儲金戶楊安統之開戶基本資料及歷史交易
    明細表各1 份（見98年度偵字第26170 號卷第9 至12頁、98
    年度偵字第29086 號卷第6 至10頁），應堪認定被告帳戶遭
    不詳之人用於詐欺取財之工具。從而，被告自白堪認與事實
    相符，可以採信。綜上，本案事證明確，被告提供帳戶幫助
    他人詐欺取財之犯行，洵堪認定，應予依法論罪科刑。
三、論罪科刑之依據：
    查被告僅交付存摺、金融卡及密碼等予林嘉儀，而對其後某
    姓名年籍不詳之人之詐欺犯行提供助力，並無共同實施詐欺
    犯行之犯意聯絡或行為分擔，亦即，被告所實施者，非屬詐
    欺犯行之構成要件行為，應為幫助犯。是核被告所為，係刑
    法第339 條第1 項詐欺取財罪之幫助犯，應依正犯之刑減輕
    之。至不詳之人雖有利用被告之帳戶詐騙林信泰、陳志成，
    惟既未緝獲到案說明，究為1 人化名單獨犯罪或為數人共同
    犯罪，無從認定，縱為數人犯罪，尚查無證據可證渠等有何
    犯意聯絡或行為分擔，故就正犯部分，僅以單獨正犯論，而
    不以共同正犯相繩，是被告亦不論以共同詐欺罪之幫助犯，
    附此說明。爰審酌被告可預見將自己帳戶交予不詳之人可能
    遭利用為詐騙之工具，竟因缺錢花用而不違背其本意，交付
    帳戶予林嘉儀，林嘉儀再轉交「小泰」，經不詳之人詐騙林
    信泰轉帳2 萬元、陳志成轉帳3 萬元入被告帳戶，旋遭提領
    一空，受有財產上損害，惟被告係因委託林嘉儀為其製作虛
    假薪資證明向銀行辦理貸款而交付帳戶，又於本院辯論時終
    於承認具有不確定故意，態度尚可等一切情狀，量處如主文
    所示之刑，並諭知易科罰金之折算標準，以示懲儆。
據上論斷，應依刑事訴訟法第299 條第1 項前段，刑法第30條第
1 項、第2 項、第339 條第1 項、第41條第1 項前段，刑法施行
法第1 條之1 第1 項、第2 條前段，判決如主文。
本案經檢察官葉芳秀到庭執行職務。
中    華    民    國    99    年    12    月    14    日
                  刑事第六庭審判長  法  官  黃桂興
                                    法  官  雷淑雯
                                    法  官  林晏如
上正本與原本無異。
如不服本判決，應於判決送達後10日內向本院提出上訴狀（應抄
附繕本）。告訴人或被害人如對於本判決不服者，應具備理由請
求檢察官上訴，其上訴期間之計算係以檢察官收受判決正本之日
期為準。
                                    書記官  楊盈茹
中    華    民    國    99    年    12    月    16    日
附錄本案論罪科刑法條全文：
中華民國刑法第30條
幫助他人實行犯罪行為者，為幫助犯。雖他人不知幫助之情者，
亦同。
幫助犯之處罰，得按正犯之刑減輕之。
中華民國刑法第339條
意圖為自己或第三人不法之所有，以詐術使人將本人或第三人之
物交付者，處5 年以下有期徒刑、拘役或科或併科1 千元以下罰
金。
以前項方法得財產上不法之利益或使第三人得之者，亦同。
前二項之未遂犯罰之。

司法院資訊處製作；財團法人民間司法改革基金會備份。
